【裁判字號】    90,上易,154
【裁判日期】    900327
【裁判案由】    竊盜
【裁判全文】
臺灣高等法院刑事判決                              九十年度上易字第一五四號
    上  訴  人
    即  被  告  甲○○
右上訴人，因竊盜案件，不服台灣新竹地方法院八十九年度易字第一０二四號，中華
民國八十九年十一月十八日第一審判決（起訴案號：台灣新竹地方法院檢察署八十九
年度偵字第一五五四號），提起上訴，本院判決如左：
    主  文
原判決撤銷。
甲○○共同攜帶兇器，竊盜，處有期徒刑柒月。
    事  實
一、甲○○前有竊盜及贓物前科（未構成累犯），竟不知悔改，於民國八十八年九月
    三十日下午六時四十分許，駕駛車牌號碼ＫＬ─二五○七號自用小客車內載丁○○（在車內睡覺）及年籍不詳綽號「阿東」成年男子，行經新竹縣湖口鄉新竹工
    業區○○路時，見丙○○所有之Ｗ二─二六八七號自用小客車停放路邊，甲○○
    與「阿東」基於意圖為自己不法所有之犯意聯絡，甲○○乃將其車停於丙○○之
    車旁，甲○○留在車上把風，由綽號「阿東」者攜帶客觀上可供兇器之用之不詳
    利器，先將丙○○所有之上開自用小客車車門撬開後，再將該自用小客車之方向
    盤、排擋桿分別鋸斷後，取下方向盤鎖及排擋鎖後，接通電門，發動竊取丙○○
    上開自用小客車，且將丙○○車上之高爾夫球桿一套、鞋子三雙由甲○○分得而
    置放於甲○○前開駕駛之自用小客車上。得手後，甲○○駕駛其ＫＬ─二五○七
    號自用小客車，綽號「阿東」者則駕駛竊得之Ｗ二─二六八七自用小客車，一同
    南下台中，並將車輛藏在台中市○○路交通銀行前。嗣甲○○與不知情之丁○○
    （由檢察官另為不起訴處分）復乘同車返回桃園，於當日晚間十時三十分許途經
    國道一號北向高速公路后里收費站，經警臨檢時，發現上開高爾夫球桿等物，且
    於球杆袋有「丙○○」之名字，經訊問甲○○：「丙○○」為何人及如何聯絡？
    甲○○均無法交代，始供稱係綽號「阿東」者所交付，並經甲○○之供述，尋線
    在台中市○○路交通銀行前尋獲Ｗ二－二六八七號自用小客車，因而查獲上情。
二、案經內政部警政署國道公路警察局第三警察隊報請台灣台中地方法院檢察署檢察
    官呈請台灣高等法院檢察署檢察長令轉台灣新竹地方法院檢察署檢察官偵查起訴
    。
    理  由
一、訊據上訴人即被告甲○○固供承開車搭載綽號「阿東」者至新竹縣湖口鄉工業區
    ，惟矢口否認竊盜犯行，辯稱：伊讓「阿東」下車去找朋友，伊在距離二、三公
    里處等候「阿東」，「阿東」下車時有帶一個小公事包，伊沒有看到「阿東」去
    開車，伊不知「阿東」去竊盜云云。經查：(一)右揭Ｗ二─二六八七自用小客車及
    車內之高爾夫球桿係被害人丙○○所有，於八十八年九月三十日下午六時四十分
    許，在新竹縣湖口鄉新竹工業區○○路旁，被以利器撬開車門後，再鋸斷方向盤
    及排擋桿後，取下方向盤鎖及排擋鎖後，接通電門而啟動後竊走乙情，業據被害
    人於警訊中指訴綦詳，並有贓物認領保管收據乙紙、車籍作業系統查詢認可資料
    乙份、新竹縣警察輛失竊證明單乙紙、Ｗ二─二六八七號自用小客車照片九幀、
    高爾夫球球具及球鞋之照片二幀在卷可憑（詳見台灣台中地方法院檢察署八十九
    年度偵字第二四六一號卷第二十三頁至二十五頁、三十三頁至三十九頁）。(二)被
    告於八十八年九月三十日晚上十時三十分許，駕駛上揭ＫＬ─二五０七號自小客
    車行經高速公路后里收費站時，因行跡可疑，為警查覺，而在其車內查獲上揭高
    爾夫球桿、球鞋，經警訊問後始帶警至台中市○○路交通銀行前起獲上揭Ｗ二─
    二六八七號自小客車乙情，此有當時執行勤務之警察吳桂、周鴻謀所簽報告一
    紙在卷（見同上偵查卷第四十頁、四十一頁）。(三)被告於警訊中供稱：伊開車載
    著「阿東」及丁○○到新竹工業區，「阿東」叫伊在工業區內繞了很久，他看到
    工業區旁停了一部Ｗ二─二六八七號自小客車，就叫伊停車，「阿東」下去開Ｗ
    二─二六八七號自小客車，伊等了很久，他才把引擎發動，他就打開窗戶叫伊跟
    著走到台中去等語（詳見同上偵查卷第十五頁）。(四)被告於偵查中先供稱：綽號
    「阿東」者，本名「楊世賢」，年約三十多歲，台中縣大肚鄉人，後改稱：綽號
    「阿東」者，本名「乙○○」，台中縣后里鄉人云云（詳見偵字第一五五四號卷
    第十五頁反面、第三十四頁）。(五)丁○○於警訊中供稱：伊當時很睏，一上車就
    睡覺（詳見偵字第二四六一號卷第十八頁）；被告於偵查中亦供稱：當時丁○○
    喝醉了等語（詳見偵字第一五五四號卷第十一頁反面）。綜上，被告於本院所辯
    其讓「阿東」下車後，其在距離二、三公里處等候「阿東」云云，顯悖常情。蓋
    「阿東」若係下車尋友，而被告在二、三公里處等候，倘「阿東」尋友未果欲徒
    步返搭被告所駕駛之車，二、三公里之步程必須花不少時間，衡之常情，一般人
    不可能以此方式等人。是應以被告在警訊中所供其讓「阿東」下車後，其等候「
    阿東」下去開Ｗ二─二六八七號自小客車，其等了很久，「阿東」才把引擎發動
    ，並打開窗戶叫其跟著走到台中去等語為真。再「阿東」並無上揭Ｗ二─二六八
    七號自小客車之鑰匙，而是以利器撬開車門後，再鋸斷方向盤及排擋桿後，取下
    方向盤鎖及排擋鎖後，接通電門而啟動該自小客車，此顯與一般啟動自小客車之
    方式不同，被告在旁目睹，自應知「阿東」係在竊車，而被告仍在旁守候，可見
    被告係在旁把風。又上揭高爾夫球桿上刻有「丙○○」之姓名，既非刻「阿東」
    或「楊世賢」或「林佑棋」之姓名，自非屬「阿東」所有，「阿東」豈可擅自交
    給被告，而被告又怎可平白收受？準此，足徵該高爾夫球桿及球鞋，應為被告與
    「阿東」二人竊車所得，而由被告分得該物。是被告否認竊盜犯行，要屬飾卸之
    詞，不足採信。另依丁○○於警訊中所供其一上車就睡覺，而被告於偵查中亦稱
    丁○○當日喝醉了等語觀之，足見丁○○並未參與本件竊盜犯行。是本件竊盜犯
    行，應係被告與「阿東」二人所為。本件事證明確，被告竊盜犯行足堪認定，自
    應依法論科。
二、按汽車方向盤及排擋桿非鋒利、堅固且破壞力甚大之利器，不足以鋸斷。被告夥
    同共犯綽號「阿東」者，由「阿東」者持不知名之利器將被害人之汽車方向盤及
    排擋桿鋸斷，該利器既可將堅硬之排擋桿及方向盤鋸斷，於客觀上顯亦足以對人
    體造成威脅可認定為兇器。核被告所為，係犯刑法第三百二十一條第一項第三款
    攜帶兇器加重竊盜罪。公訴人認被告係犯刑法第三百二十條第一項之普通竊盜罪
    ，容有誤會，應予以變更。被告與「阿東」者對於上開竊車行為有犯意聯絡，行
    為之分擔，均為共同正犯。原審據以論罪科刑，固非無見，惟(一)被告為本件犯行
    之時間係八十八年九月三十日，原審判決認係八十九年九月三十日，自有違誤；
    (二)本件犯行係被告與「阿東」二人所為，原判決認丁○○亦有參與，亦有未合。
    被告上訴否認犯行，雖無理由，惟原審判決既有上揭可議之處，自無可維持，應
    由本院撤銷改判。爰審酌被告年輕力壯，不知上進，前有竊盜及贓物之前科（均
  未構成累犯），尚不知悔悟，仍生貪念，參與竊車行為，且所竊之車輛及高爾夫
    球桿等物價值數十萬元，價值不菲，且為達竊車目的，破壞車輛，造成被害人之
    損害，又犯後否認犯行，並掩護共犯，本應重判，然其為警查獲後，尚知自動帶
    警員找回被害人之車輛，將車輛返還被害人，減低被害人之損害等一切情狀，量
    處如主文第二項所示之刑。另供被告竊盜用之不詳利器，因未扣案，並無證據證
    明為被告或共犯所有，亦無證據證明其尚存在，爰不為沒收之諭知，並此敘明。
據上論斷，依刑事訴訟法第三百六十九條第一項前段、第三百六十四條、第二百九十
九條第一項前段、第三百條，刑法第二十八條、第三百二十一條第一項第三款，判決
如主文。
本案經檢察官呂丁旺到庭執行職務。
中    華    民    國    九十    年      三        月        二十七      日
                              臺灣高等法院刑事第二十四庭
                                  審判長法  官  陳  貽  男
                                        法  官  李  世  貴
                                        法  官  陳  憲  裕
右正本證明與原本無異。
不得上訴。
                書記官  劉  育  妃
中    華    民    國      九十    年      三        月     二十八       日
附錄本案論罪科刑法條全文
刑法第三百二十一條第一項第三款：
犯竊盜罪而有左列情形之一者，處六月以上五年以下有期徒刑：
三、攜帶兇器而犯之者。


司法院資訊處製作；財團法人民間司法改革基金會備份。
